臺灣彰化地方法院民事裁定
110年度監宣字第253號
聲  請  人  楊文貴  

相  對  人  楊林玉珍


關  係  人  楊文智  

            楊文豪  
            楊琴芳  
            楊敏芳  

            楊玉芳  
上列聲請人聲請監護宣告事件，本院裁定如下：
    主    文
宣告楊林玉珍（女，民國00年00月00日生，身分證統一編號：Z0
00000000號）為受監護宣告之人。
選定楊文貴（男，民國00年0月00日生，身分證統一編號：Z0000
00000號）為受監護宣告之人之監護人。
指定楊文智（男，民國00年0月00日生，身分證統一編號：Z0000
00000號）為會同開具財產清冊之人。
聲請程序費用由受監護宣告之人負擔。
    理    由
一、聲請意旨略以：聲請人楊文貴係相對人楊林玉珍之子，相對
    人於民國110年3月16日因失智症罹病，雖經家人送醫治療均
    不見起色，相對人目前不能處理自己生活事物，且精神狀況
    已達不能辨識其意思表示之效果，有親屬系統表、親屬團體
    會議推定監護人、會同開具財產清冊之人說明書、中華民國
    身心障礙證明、戶籍謄本、彰化基督教醫療財團法人鹿港基
    督教醫院診斷書等件為證，為辦印鑑證明以處理繼承相關事
    宜，爰依民法第14條及家事事件法第164之規定，聲請准予
    裁定相對人為受監護宣告之人，並請求選定聲請人楊文貴為
    相對人之監護人，同時指定相對人之子楊文智為會同開具財
    產清冊之人等語。
二、按對於因精神障礙或其他心智缺陷，致不能為意思表示或受
    意思表示，或不能辨識其意思表示之效果者，法院得因本人
    、配偶、四親等內之親屬、最近一年有同居事實之其他親屬
    、檢察官、主管機關或社會福利機構之聲請，為監護之宣告
    ，民法第14條第1項定有明文。次按受監護宣告之人應置監
    護人。法院為監護之宣告時，應依職權就配偶、四親等內之
    親屬、最近一年有同居事實之其他親屬、主管機關、社會福
    利機構或其他適當之人選定一人或數人為監護人，並同時指
    定會同開具財產清冊之人。法院為前項選定及指定前，得命
    主管機關或社會福利機構進行訪視，提出調查報告及建議。
    監護之聲請人或利害關係人亦得提出相關資料或證據，供法
    院斟酌。法院選定監護人時，應依受監護宣告之人之最佳利
    益，優先考量受監護宣告之人之意見，審酌一切情狀，並注
    意下列事項：(一)受監護宣告之人之身心狀態與生活及財產
    狀況。(二)受監護宣告之人與其配偶、子女或其他共同生活
    之人間之情感狀況。(三)監護人之職業、經歷、意見及其與
    受監護宣告之人之利害關係。(四)法人為監護人時，其事業
    之種類與內容，法人及其代表人與受監護宣告之人之利害關
    係，民法第1110條、第1111條、第1111條之1分別定有明文
    。
三、經查，聲請人主張之上開事實，業據其提出親屬系統表、親
    屬團體會議推定監護人、會同開具財產清冊之人說明書、中
    華民國身心障礙證明、戶籍謄本、彰化基督教醫療財團法人
    鹿港基督教醫院診斷書等件為證。又經本院在鑑定人衛生福
    利部彰化醫院王鴻松醫師前訊問相對人，經詢問相對人，相
    對人表示不會從1數到10，有吃少少的早餐，目前就讀國小
    六年級等語。又鑑定人當場具結鑑定陳述：詳細鑑定另陳鑑
    定報告書等語，有本院訊問筆錄可佐。另經本院囑託衛生福
    利部彰化醫院鑑定結果，認為：「(一)醫學上的診斷（生物
    學上之要素）：診斷名：失智症。失智障礙程度：重度。(
    二)生活狀況及現在身心狀態：日常生活狀況：1.日常生活
    的動作（ADL）：飲食、排泄、沐浴、更衣等，需他人協助
    。2.經濟活動：無購物行為。3.社會性：少與他人互動。4.
    無獨立生存能力。身體狀態【包括理學檢查、臨床檢查(尿
    、血等)及其他檢查】嘴唇不自主動作，行動緩慢。精神狀
    態(1)意識／溝通性：意識清楚，只能簡單溝通，容易回答錯
    誤。(2)記憶力：近期記憶不佳。(3)定向力：人物，時間、
    地點定向感不佳。(4)計算能力：不佳(5-2=4 錯誤、3+5=不
    知道)。 (5)理解．判斷力：差(認為已逝父母和丈夫還在，
    無法分辨身分證和健保卡)。(6)現在性格特徵：暴躁易怒。
    (7)其他（氣氛．感情狀態．幻覺．妄想．異常行動等）：視幻
    覺(看見過世父母和不存在物品)。 (三)有關判斷能力判定
    之意見：不能管理處分自己財產。判定的根據（檢查所見及
    說明）：1.前述第2項（生活狀況及現在身心狀態）之現場
    身體理學檢查及精神狀態檢查。2.鹿港基督教醫院巫錫霖醫
    師於110年3月16日開立失智症診斷書，病歷號碼 00000000
    。3.身心障礙手冊，診斷 F03.90，第1類b164.2，有效日期
    自110年1月5日到114年12月31日。(四)回復可能性說明：相
    對人目前認知功能嚴重退化，記憶力差，剛剛說過的話很快
    會忘記，人物、時間、地點定向感不佳，不能做判斷或解決
    問題，有明顯視幻覺的精神症狀，日常生活需他人協助，無
    法獨立處理複雜事務，回復可能性低。 (五)鑑定判定及說
    明：【鑑定判定】1.基於受鑑定人有精神上之障礙（失智症
    ）其程度達重度，有視幻覺的精神症狀，不能管理處分自己
    的財產，回復之可能性低。2.精神障礙(其他心智缺陷)之程
    度，不能為意思表示或受意思表示，不能辨識其意思表示之
    效果，可為監護宣告。」等語，有衛生福利部彰化醫院民國
    110年9月7日彰醫精字第1100500329號函附成年監護（輔助
    ）鑑定書可稽。堪認相對人因精神障礙或其他心智缺陷，致
    不能為意思表示或受意思表示，亦不能辨識其意思表示之效
    果。故本件聲請監護宣告為有理由，應予准許，爰宣告相對
    人為受監護宣告之人。
四、本件相對人既經監護宣告，業如前述，揆諸前揭規定，自應
    為其選定監護人及指定會同開具財產清冊之人。查聲請人、
    關係人楊文智為相對人之子。聲請人及關係人楊文智、楊文
    豪、楊琴芳、楊敏芳、楊玉芳皆同意由聲請人擔任監護人，
    並同意指定關係人楊文智為會同開具財產清冊之人，有親屬
    系統表、親屬團體會議推定監護人、會同開具財產清冊之人
    說明書、戶籍謄本為證。本院審酌聲請人、關係人楊文智為
    相對人之子，與相對人關係非常密切，由渠等分別擔任相對
    人之監護人、會同開具財產清冊之人，應符合相對人之最佳
    利益，爰裁定如主文第2、3項所示。
五、末依民法第1113條準用同法第1099條、第1099條之1之規定
    ，於監護開始時，監護人楊文貴對於受監護宣告之人楊林玉
    珍之財產，應會同關係人楊文智於2個月內開具財產清冊，
    並陳報法院，於開具完成並陳報法院前，監護人對於受監護
    宣告之人之財產，僅得為管理上必要之行為，併此指明。
六、訴訟費用負擔之依據：家事事件法第164條第2項。
中　　華　　民　　國　　110 　年　　9 　　月　　13　　日
                   家事法庭   法  官　陳明照
以上正本係照原本作成。　　　　　　　　　 
如不服本裁定，應於送達後10日內向本院提出抗告狀，並繳納抗
告費新臺幣1,000元。
中　　華　　民　　國　　110 　年　　9 　　月　　13　　日
                              書記官  姚怡蕙